臺灣桃園地方法院民事裁定　　　　　　 100年度簡上字第27號
上　訴　人　財團法人桃園縣私立瑞園啟智教養院
法定代理人　潘東陽
訴訟代理人　王治魯律師
被　上訴人　謝乾芳
上列當事人間請求確認本票債權不存在事件，上訴人對於中華民
國100 年6 月28日本院100 年度簡上字第27號第二審判決提起上
訴，本院裁定如下：
    主  文
上訴駁回。
第三審訴訟費用由上訴人負擔。
    理  由
一、按對於簡易訴訟程序之第二審判決，其上訴利益逾第466 條
    所定之額數者，當事人固得以其適用法規顯有錯誤為理由，
    逕向最高法院提起上訴，但須經原裁判法院許可，且該許可
    ，以訴訟事件所涉及之法律見解具有原則上之重要性者為限
    ，認為不應許可者，應以裁定駁回其上訴，此觀之民事訴訟
    法第436 條之2 第1 項、第436 條之3 第1 項、第2 項、第
    3 項後段之規定自明。而所謂適用法規顯有錯誤，係指原第
    二審判決就其取捨證據所確定之事實適用法規顯有錯誤而言
    ，不包括認定事實不當之情形在內，故認定事實錯誤、取捨
    證據失當及判決不備理由或理由矛盾，則不在該條項適用之
    列。又所謂「有原則上之重要性」，係指訴訟事件所涉及之
    法律見解意義重大，而有闡釋之必要而言。
二、本件上訴人對於原判決逕向最高法院提起上訴，其上訴理由
    略以：
  (一)原判決有應調查之證據而未調查之違法，被上訴人於原審陳
    稱訴外人即院長吳佩華在本票上背書，上訴人要求傳訊訴外
    人吳佩華對質，吳佩華經傳未到庭，然原審並未續傳，而訴
    外人即董事長葉豐瑞於100 年5 月5 日作證時，則證稱吳佩
    華為不知情，但原審並未查證實情，如吳佩華的背書是葉豐
    瑞刻的印章，吳佩華既不知情，為何被上訴人說謊，如果是
    葉豐瑞自為，為何偽刻吳佩華的印章背書，若葉豐瑞係代表
    上訴人向被上訴人貸款，如須背書可以光明正大的要求吳佩
    華背書，為何要偷刻其章隱瞞其情，而背書於票據其上，原
    審並未在判決書上載明其理由，非僅有應調查證據而未調查
    之違法，且理由不備。
  (二)被上訴人在原審時陳稱是葉豐瑞多次向其借款，積累到1 個
    數字後再交付本票，足見借錢的時間並非簽票的時間，而且
    是零星借款。葉豐瑞在第一審結證稱係伊向被上訴人借錢很
    多次，每次拿新台幣（下同）20萬元到50萬元不等，都是拿
    現金，所以開上訴人名義的票做擔保，而被上訴人亦陳稱是
    葉豐瑞過來向伊拿現金，拿了3 次或4 次，最後1 次才統一
    開票給伊作擔保，由上以觀，本件系爭本票是用來擔保葉瑞
    豐之借款。按公司除依其他法律或公司章程規定得為保證者
    外，不得為任何保證人，公司法第16條第1 項定有明文，此
    一規定要旨在杜絕公司負責人以公司名義為他人作保而生流
    弊，而財團法人相較於公司，其公益性與非營利性更強，故
    前揭公司法規定應得類推適用於財團法人，本件兩造間既無
    消費性借貸關係存在，自僅有保證關係存在，而上訴人捐助
    章程中業務範圍並無保證行為，是以葉豐瑞向被上訴人借款
    以上訴人名義簽發系爭本票所為保證行為應屬無效，原第一
    審判決均有詳細之論述，但原審卻置而不論，竟認定上訴人
    與被上訴人間為消費性借貸關係，此乃判決理由不備或未載
    理由。
  (三)上訴人捐助章程第10條第3 項明載，財物之處理係董事會之
    權責，是以董事長雖有對外代表權，但董事會為權力的中心
    ，董事長對外代表執行的是董事會的決議，換言之，董事會
    有權監督董事長之作為，否則董事長的作為不受節制，其權
    力必將變為無限大，可以胡做非為。是以董事長如代表上訴
    人對外借款，亦須經董事會同意，否則董事會將失去作用，
    原審對此置而不問，認定董事長對外借款及簽發票據不受限
    制，其判決理由顯然不備。
  (四)葉豐瑞生活糜爛，花錢無度，上訴人身為當時之董事，均有
    所悉，其假借董事長身分向被上訴人借款全為吃喝玩樂支用
    ，於96年間更吞沒公款2,000 餘萬元，均花用在玩樂上，以
    致今日窮愁潦倒，並因而遭判刑入獄執行中，且依規定，凡
    由外入款項均須匯入上訴人帳戶內登列帳冊，被上訴人既身
    為上訴人之董事，亦知其情，該款項如係發放上訴人員工薪
    資，被上訴人何以不將款項匯入上訴人帳號內登列帳冊，而
    以現金交付葉豐瑞？被上訴人當時身為董事，依捐助章程之
    規定有權查帳，何以不詢問會計，董事長所借之款是否列帳
    ，用途為何？又被上訴人既為董事，董事會既未決議貸款，
    何以不對葉豐瑞之借款用途質疑，凡此種種均違常情，而原
    審均未詳查，遽而以上訴人向被上訴人借貸為由，廢棄原判
    決，顯然有誤，顯然有應調查之證據而未調查，與理由未備
    ，是以原審之判決顯然違法，爰依法提起上訴。又上述所涉
    之法律問題意義重大，且影響廣大發票人及執票人之權益，
    有加以闡釋之必要，該法律問題亦具有原則上重要性，應許
    可本件上訴等語。
三、經查，原審判決就上訴人如何積欠被上訴人2,750,000 元債
    務、上訴人確已簽發系爭本票及系爭本票之原因關係等事實
    ，其理由已於判決論述明確，上訴人所陳之前開上訴理由各
    節，僅係就原審判決具體認定之事實、取捨證據之當否（即
    系爭本票得否由董事長簽發及系爭本票之原因關係等節）予
    以爭執，足認本件上訴並無所涉及之法律見解具有原則上之
    重要性可言。綜上，上訴人之上訴理由與前揭上訴第三審之
    要件不符，其上訴自不應許可，應予駁回。
四、依民事訴訟法436 條之3 第3 項後段、第95條、第78條，裁
    定如主文。
中    華    民    國   100    年    9     月    14    日
                  民事第一庭審判長法  官  郭琇玲
                                  法  官  莊佩穎
                                  法  官  林哲賢
以上正本證明與原本無異
如對本裁定抗告須於裁定送達後10日內向本院提出抗告狀
中    華    民    國   100    年    9     月    14    日
                                  書記官  陳佳彬